臺灣高等法院臺南分院刑事判決
110年度交上訴字第505號
上  訴  人  臺灣雲林地方檢察署檢察官
被      告  林裕淞



上列上訴人因被告過失致死案件，不服臺灣雲林地方法院110年
度交訴字第5號中華民國110年3月4日第一審判決（起訴案號：臺
灣雲林地方檢察署109年度調偵字第464號），提起上訴，本院依
簡式審判程序判決如下：
    主  文
原判決撤銷。
林裕淞犯過失致人於死罪，處有期徒刑陸月，如易科罰金，以新
臺幣壹仟元折算壹日。
    事  實
一、林裕淞於民國109年5月30日晚間10時20分許，駕駛車牌號碼
    000-0000號自用小客車搭載妻子王湘綺，沿雲林縣○○鎮○○路
    由南往北方向行駛，行經○○路與○○路之交岔路口時，本應注
    意行經閃光黃燈號誌路口，閃光黃燈表示警告，車輛應減速
    接近，注意安全，小心通過，而依當時天候晴、夜間有照明
    、柏油路面乾燥、無缺陷、障礙物、視距良好等情，又無不
    能注意之情事，竟疏未注意，而於行經上開閃光黃燈號誌路
    口時，未減速接近，注意安全小心通過，適有林志豐騎乘車
    牌號碼000-0000號普通重型機車，沿振安路由西往東方向行
    駛至上開路口，亦疏未注意行經閃光紅燈號誌路口，閃光紅
    燈表示停車再開，車輛應減速接近，先停於交岔路口前，讓
    幹線車道優先通過後認為安全時方得續行，仍貿然行駛，2
    車遂於上開路口發生碰撞，林志豐當場人車倒地，受有胸部
    鈍傷、頭部外傷等傷害，雖經送醫救治，仍於同日晚間11時
    54分不治死亡。林裕淞肇事後，留在事故現場，於警據報到
    場處理時，在偵查犯罪之警察機關尚未知悉肇事人為何人時
    ，主動向到場處理之員警坦承肇事，自首而願接受裁判。
二、案經林志豐之父林枝科告訴暨臺灣雲林地方檢察署檢察官相
    驗後自動簽分偵查起訴。　　
    理  由
一、本件被告所犯為死刑、無期徒刑、最輕本刑為三年以上有期
    徒刑以外之罪，亦非屬高等法院管轄之第一審案件，其於本
    院已就被訴事實為有罪之陳述，經告知簡式審判程序之旨後
    ，檢察官、被告對於本件改依簡式審判程序審理均表示無意
    見，本院乃依刑事訴訟法第364 條、第273 條之1 第1 項規
    定，當庭裁定本件進行簡式審判程序。依同法第273 條之2
    規定，本件不受同法第159 條第1 項、第161 條之2 、第16
    1 條之3 、第163 條之1 及第164 條至第170 條有關證據調
    查程序規定之限制，合先敘明。
二、認定犯罪事實所憑之證據及理由：
  ㈠上揭犯罪事實，業據被告於偵訊、原審及本院審理時均坦承
    不諱（相卷第99至100頁、原審卷第34、41頁、本院卷第44
    、88頁），核與證人王湘綺於警詢、告訴人林枝科於偵訊之
    證述相符，且有道路交通事故現場圖、道路交通事故調查表
    ㈠、㈡、車輛詳細資料報表、公路監理電子閘門證號查詢機車
    駕駛人資料、公路監理電子閘門證號查詢汽車駕駛人資料、
    臺灣雲林地方檢察署檢察官相驗筆錄、臺灣雲林地方檢察署
    相驗屍體證明書、檢驗報告書、彰化基督教醫療財團法人雲
    林基督教醫院109年8月6日一○九雲基字第1090800014號函及
    其所附之急診病歷等資料、彰化基督教醫療財團法人彰化基
    督教醫院109年8月20日一○九彰基病資字第1090800050號函
    及其所附之急診病歷等資料（相卷第39至43、55至57、59、
    61、97、105、117至126頁、偵卷第13至36、41至56頁），
    暨現場照片23張、相驗照片16張（相卷第71至93、137至151
    頁）在卷可佐，足認被告上開任意性自白，確與事實相符，
    應堪採信。
　㈡按汽車行駛至交岔路口，其行進、轉彎，應遵守燈光號誌或
    交通指揮人員之指揮。道路交通安全規則第102條第1項第1
    款訂有明文。另按「一、閃光黃燈表示『警告』，車輛應減速
    接近，注意安全，小心通過。二、閃光紅燈表示『停車再開』
    ，車輛應減速接近，先停止於交岔路口前，讓幹道車優先通
    行後認為安全時，方得續行。」道路交通標誌標線號誌設置
    規則第211條第1項第1款及第2款亦訂有明文。依被告前考領
    有駕駛執照及行車多時之經驗，對上開規定自應知之甚明；
    且案發當時天候晴、夜間有照明、柏油路面乾燥、無缺陷、
    無障礙物、視距良好等情，業據被告於審理時確認在卷，且
    有道路交通事故調查報告表㈠在卷可查，足認被告並無不能
    注意之情事，則被告駕駛前揭自小客車行經事故交岔路口時
    ，未依閃光黃燈號誌減速接近，注意安全，小心通過，而被
    害人亦因行經閃光紅燈號誌路口未依規定讓車因而閃避不及
    ，而與被告所駕駛之自小客車在上開路口發生碰撞，是被告
    之駕駛行為確有違反上開注意義務之過失；被告竟疏未注意
    及此，導致本件事故之發生，因而使被害人因本件車禍而傷
    重致死，復有上開相驗屍體證明書在卷可憑，是被告之過失
    行為與被害人死亡間顯有相當因果關係。且本件車禍事故於
    偵查中經檢察官送交通部公路總局嘉雲區車輛行車事故鑑定
    會鑑定結果認定「一、林志豐駕駛普通重型機車，夜間行經
    閃光紅燈號誌交岔路口，支線道車未暫停讓幹線道車先行，
    為肇事主因。二、林裕淞駕駛自用小客車，夜間行經閃光黃
    燈號誌交岔路口，未減速接近注意安全，小心通過，為肇事
    次因。」有該鑑定委員會109年11月16日嘉監鑑字第1090237
    373號函及所附鑑定意見書1份在卷可憑(見調偵卷第21至24
    頁)，亦認定被告有前述之肇事原因，益徵被告就本件交通
    事故之發生確有過失甚明。至被害人亦疏未注意行經閃光紅
    燈號誌路口未依規定讓車而閃避不及導致本件事故之發生，
    依前述當時情形，客觀上亦無不能注意之情事，準此被害人
    就本件車禍事故之發生亦與有過失，然本院既已認定被告前
    述過失行為，確為本件交通事故之肇事原因之一，是此僅係
    本件對被告量刑之參考因素，仍無解於被告上揭過失致人於
    死罪責之成立，附此敘明。
　㈢綜上所述，本案事證已臻明確，被告犯嫌堪以認定。
三、論罪科刑：
  ㈠核被告所為，係犯刑法第276條之過失致人於死罪。
　㈡被告於肇事後留在現場，在未有偵查犯罪職權之公務員知悉
    肇事者之前，即向據報前往現場處理之員警承認其為肇事人
    ，有雲林縣警察局西螺分局交通分隊道路交通事故肇事人自
    首情形紀錄表1紙（相卷第45頁）在卷可參，嗣並接受裁判
    ，合於自首之要件，爰依刑法第62條前段之規定，減輕其刑
    。
四、本院撤銷改判之理由：
    原審以被告上述過失傷害犯行，事證明確，予以論罪科刑，
    固非無見，惟查：刑法上量刑之一般標準，應以行為人之責
    任為基礎，並審酌一切情狀，尤應注意刑法第57條所列各款
    事項，為科刑輕重之標準，諸如犯罪之手段、犯罪所生之危
    險、犯罪行為人犯罪後之態度，均應綜合考量；又刑之量定
    ，固為實體法上賦予法院得為自由裁量之事項，但此項職權
    之行使，仍應受比例原則、平等原則、罪刑相當原則之支配
    ，審酌刑法第57條所列各款應行注意事項及一切情狀為之，
    使輕重得宜，罰當其罪，以符合法律授權之目的，此即所謂
    自由裁量權之內部界限。查本件車禍事故之發生，其肇事原
    因固非全然因被告前開過失所致，然參酌本件行車事故鑑定
    會鑑定意見肇事分析，以道路交通安全規則第102條第1項第
    1款已明定路口行車之秩序，並不以何方之車輛先到達交岔
    路口為準，且上揭規定係課以駕駛人應遵守燈光號誌指示之
    義務，並應暫停在交岔路口視界安全無虞且以能通過路口不
    發生行車事故為停讓之原則，倘閃光紅燈行向之駕駛人，若
    按上開原則禮讓閃光黃燈行向之車輛先行，自不發生兩方車
    輛於交岔路口行車衝突。本件事故係因被害人騎乘機車行經
    閃光紅燈號誌，支線道車未停車查看，確認幹線道上無來往
    車輛，即駛入路口續行，適被告自用小客車沿幹線道行駛而
    至，亦疏未充分小心，注意安全，即駛入路口續行，致二車
    於路口内行車路線產生衝突而碰撞肇事，鑑定委員會議討論
    認為，被害人機車為肇事主因，被告自用小客車為肇事次因
    。然由前開現場照片顯示被害人機車最後係卡在被告自用小
    客車前方，雙方車體均有扭曲、零件碎裂，再由道路交通事
    故現場圖記載員警現場丈量被害人機車倒地刮地痕起點至停
    止處之距離有16.4公尺，亦即被告車輛撞及被害人機車後尚
    繼續前行相當距離始停止，參之被告於警詢時自承「我到路
    口時，眼睛餘光有瞄到（路口左側處）對方機車車燈，我就
    立即踩煞車，但還是來不及就撞到了」等語（相卷第29頁）
    ，益見被告行經事故現場之閃光黃燈號誌交岔路口，若能減
    速接近注意安全，應可避免本件憾事之發生，其行車過失雖
    屬肇事之次因，然過失情節不可謂不重；而本件雖因被告與
    告訴人雙方就賠償金額未獲共識而無法達成和解（詳後述）
    ，然被告自案發後提供部分補償（奠儀）遭拒而迄今尚未為
    任何補償，亦為被告具狀陳述在卷（本院卷第59頁）。是本
    院審酌被告違反義務之程度、犯罪所生之損害、犯罪後之態
    度以及告訴人林枝科就本案陳述之意見（原審卷第76頁、本
    院卷第98至99頁），認原審未考量被告過失情節之嚴重程度
    ，且未充分瞭解被害人家屬於本案中所受之傷害暨對科刑範
    圍之意見，而僅量處有期徒刑5月之刑度，自與罪刑相當之
    原則有違，其刑度難謂允當。檢察官上訴指摘原判決量刑過
    輕，為有理由，自應由本院予以撤銷改判。
五、爰以行為人之責任為基礎，審酌被告考領有合格駕駛執照而
    駕駛車輛上路，自應遵守交通規則，竟疏未注意因而肇致本
    件車禍之發生，導致被害人林志豐死亡，造成被害人家屬無
    法抹滅之傷痛，實值非難；惟被告犯後始終坦承犯行，態度
    尚可，復考量被告有和解意願，然雙方於原審調解時，因被
    告與告訴人林枝科所認賠償金額存有甚大差距而未能達成和
    解，於本院審理時被告亦願增加賠償金額至350萬元（含保
    險給付），惟仍無法取得告訴人同意，有原審調解事件進行
    單、原審及本院審判筆錄可參（原審卷第63、97至98頁、本
    院卷第99頁），並非被告毫無和解誠意或拒不賠付賠償，暨
    兼衡被告自述大學畢業之智識程度，以畜牧為業，目前與祖
    母、父母、妻小同住，有一甫出生之稚子待其養育之家庭生
    活狀況，暨被告之生活狀況、過失情節、被害人與有過失等
    一切情狀，量處如主文第2項所示之刑，並諭知如易科罰金
    之折算標準。
據上論斷，應依刑事訴訟法第273條之1第1項、第369條第1項、
第364條、第299條第1項前段，刑法第276條、第62條前段、第41
條第1項前段，刑法施行法第1條之1第1項，判決如主文。
本案經檢察官朱啟仁提起公訴，檢察官林豐正提起上訴，檢察官
周文祥到庭執行職務。
中　　華　　民　　國　　110 　年　　9 　　月　　15　　日
                  刑事第二庭    審判長法　官  陳珍如
　　　　　　　　　　　　　　　　　　　法　官  陳弘能
　　　　　　　　　　　　　　　　　　　法　官  黃裕堯
以上正本證明與原本無異。
如不服本判決應於收受送達後20日內向本院提出上訴書狀，其未
敘述上訴理由者，並得於提起上訴後20日內向本院補提理由書（
均須按他造當事人之人數附繕本）「切勿逕送上級法院」。
　　　　　　　　　　　　　　　　　　　書記官  蔡孟芬
中　　華　　民　　國　　110 　年　　9 　　月　　15　　日
附錄本案論罪科刑法條全文
中華民國刑法第276條：
因過失致人於死者，處5年以下有期徒刑、拘役或50萬元以下罰
金。